臺灣高等法院刑事判決　　　　　　　 94年度交上易字第256號
上　訴　人　臺灣板橋地方法院檢察署檢察官
被　　　告　乙○○
上列上訴人因被告過失傷害案件，不服臺灣板橋地方法院94年度
交易字第190號，中華民國94年8月1日第一審判決（起訴案號：
臺灣板橋地方法院檢察署94年度偵字第11315號），提起上訴，
本院判決如下：
    主  文
原判決撤銷，發回臺灣板橋地方法院。
    理  由
一、公訴意旨略謂：被告乙○○於民國93年6月16日下午4時12分
    許，駕駛車牌號碼為7T-0869號警用小客車，沿臺北縣鶯歌
    鎮○○街115巷由北往南方向行駛，途經臺北縣鶯歌鎮○○
    街115巷18號前，理應注意車輛行駛時，駕駛人應注意車前
    狀況，隨時採取必要之安全措施，以及汽車行駛至交叉路口
    ，同為直行車，左方車應暫停讓右方車先行，而依當時天氣
    晴，日間有自然光線，路面鋪設柏油，乾燥無缺陷，且無障
    礙物，並無不能注意之情事，竟疏未注意，未暫停讓右方車
    先行，撞擊沿臺北縣鶯歌鎮○○街115巷由西往東方向，未
    注意車前狀況，騎乘車牌號碼為　NX7-159號重型機車之被
    害人甲○○，致被害人甲○○人車倒地後，受有頭部外傷併
    頭皮擦傷、左耳撕裂傷、雙側大腳趾骨折及全身多處擦傷之
    傷害。嗣被告乙○○隨即於犯罪被發覺前，在現場向臺北縣
    政府警察局三峽分局警員自首而接受裁判。案經被害人甲○
    ○訴由臺北縣政府警察局三峽分局報請臺灣板橋地方法院檢
    察署檢察官偵查，認被告乙○○涉有刑法第284條第1項前段
    之過失傷害罪嫌。
二、按「告訴乃論之罪，其告訴應自得為告訴之人知悉犯人之時
    起，於6個月內為之」，刑事訴訟法第237條第1項定有明文
    。又「寄存送達」，「依民法第121條第1項規定：『以日、
    星期、月或年定期間者，以期間末日之終止，為期間之終止
    。』是寄存送達發生效力所應經之10日期間，係以其期間末
    日之終止，為10日期間之終止，此後即開始計算所應為訴訟
    行為之法定不變期間（例如對被告送達不利之判決書，於7
    月1日寄存送達，寄存日不算入，自7月2日計算10日期間，
    至7月11日午後12時發生送達效力，應自7月12日零時計算其
    上訴不變期間）。公示送達之情形，亦同。」故「公示送達
    」，「民事訴訟法第152條規定：『公示送達，自將公告或
    通知書黏貼公告處之日起，其登載公報或新聞紙者，自最後
    登載之日起，經20日發生效力；就應於外國為送達而為公示
    送達者，經60日發生效力。但第150條之公示送達，自黏貼
    公告處之翌日起，發生效力』。刑事訴訟法第60條第1、2項
    規定：『公示送達應由書記官分別經法院或檢察長、首席檢
    察官或檢察官之許可，除將應送達之文書或其節本張貼於法
    院牌示處外，並應以其繕本登載報紙，或以其他適當方法通
    知或公告之。』『前項送達，自最後登載報紙或通知公告之
    日起，經30日發生效力。』所稱『經20日』、『經60日』、
    『經30日』發生效力，應自將公告或通知書黏貼公告處（法
    院牌示處）之日或最後登載公報或新聞紙（報紙）之日之翌
    日起算」（最高法院94 年7月5日94年度第1次庭長、法官會
    議紀錄參酌）。則前開刑事訴訟法第237條第1項規定之6個
    月告訴期間，應自得為告訴之人知悉犯人之時之翌日起算。
三、本件原審判決略以「告訴人甲○○告訴被告乙○○於93年6
    月16日車禍肇事致告訴人受傷所涉過失傷害罪，依刑法第
    287條之規定須告訴乃論，茲告訴人於原審調查時陳明伊於
    車禍當日（即93年6月16日）下午4時許發生車禍後被人送去
    恩主公醫院，當日晚間被告有來醫院，伊才知道是被告撞的
    等語，足知告訴人於車禍當日晚間即已查悉被告係過失傷害
    之犯人，告訴人應自93年6月16日起6個月之期間內至遲應於
    同年12月15日前提起告訴方為合法，而告訴人於93年6月19
    日經警詢問「您是否提出告訴？」，告訴人明確陳述「不提
    告訴」，且於受訊問人欄簽名捺指印，此有該警詢調查筆錄
    在卷可稽，是告訴人於原審訊問時指稱伊於93年6月19日警
    詢時有說要提出告訴等語，與上開警詢筆錄記載意旨不合，
    並非足採。嗣告訴人遲至同年12月16日始向臺灣板橋地方法
    院檢察署提出告訴，有臺灣板橋地方法院檢察署93年度發查
    字第5560號卷首頁收案日期戳章可憑，已逾上述告訴期間，
    其告訴不合法」云云，固非無見，惟依前揭說明，本件告訴
    期間之起算日似應為告訴人知悉犯人即車禍肇事之翌日之93
    年6月17日，則告訴人於93年12月16日向臺灣板橋地方法院
    檢察署提出告訴，似仍未逾越告訴期間，檢察官上訴意旨略
    以「刑事訴訟法第237條第1項非期間之特別規定，其始日不
    算入告訴期間」云云，尚非無理由，爰依不經言詞辯論，將
    原判決撤銷，發回臺灣板橋地方法院，另為適法之裁判。
據上論斷，應依刑事訴訟法第372條，判決如主文。
中　　華　　民　　國　　94　　年　　11　　月　　4　　日
　　　　　　　　　交通法庭審判長法　官　陳祐輔
　　　　　　　　　　　　　　　  法　官　陳國文
　　　　　　　　　　　　　　　  法　官　江國華
以上正本證明與原本無異。
不得上訴。
                                書記官  高柑柏
中　　華　　民　　國　　94　　年　　11　　月　　7 　　日
